【裁判字號】    97,消債更,231
【裁判日期】    980327
【裁判案由】    更生
【裁判全文】
臺灣桃園地方法院民事裁定           97年度消債更字第231號
聲  請  人
即債務人    甲○○
                        號
代  理  人  徐豐益律師
上列當事人因消費者債務清理事件聲請更生，本院裁定如下：
    主  文
聲請駁回。
聲請費用由聲請人負擔。
    理  由
一、聲請意旨略以：聲請人為復健師，每月收入約為新台幣（下
    同）17,000元，惟對於日盛商業銀行等及和潤企業股份有限
    公司因信用卡及現金卡契約、信用貸款、購車而負債務共1,
    928,597 元，因無法清償上開債務，而申請債務協商，並於
    95年8 月間，與上揭債權銀行達成協議，約定自95年10月10
    日起，分120 期清償，年利率3%，聲請人應於每月10日前向
    最大債權人銀行台北富邦銀行繳納22,489元（後變更為22
    ,831 元） ，實超出聲請人之能力，只好接受家人之接濟，
    至97年4 月10日後，即無力再繳納，實有不可歸責於己致履
    行顯有重大困難之事由，唯有毀諾一途。此外聲請人5 年內
    並未從事營業活動，且所欠債務並未超1,200 萬元，爰聲請
    依更生程序清理債務等情，並提出債權人清冊、財產及收入
    狀況說明書、土地銀行存摺、財團法人金融聯合徵信中心當
    事人查詢個人資料回覆書、戶籍謄本、財政部台灣省北區國
    稅局94年及95年度綜合所得稅各類所得清單、全國財產稅總
    歸戶財產查詢清單等為證。
二、按債務人與金融機構協商成立者，不得聲請更生或清算，但
    因不可歸責於己之事由，致履行顯有重大困難者，不在此限
    ；本條例施行前，債務人依金融主管機關協調成立之中華民
    國銀行公會會員辦理消費金融案件無擔保債務協商機制與金
    融機構成立之協商，準用前項之規定，消費者債務清理條例
    第151 條第5 項、第6 項分別定有明文。又聲請更生或清算
    不合程式或不備其他要件者，法院應以裁定駁回之，但其情
    形可以補正者，法院應定期間先命補正，復為同條例第8 條
    所明定。
三、本件應審究厥為聲請人是否因不可歸責於己之事由，致履行
    債務協商顯有重大困難？本院認聲請人並未舉證釋明，理由
    如下：
    (一)聲請人主張其自95年10月起，至97年4 月止，按月繳納
      22,831元之情，核與債權人台北富邦商業銀行提出之繳款
      資料維護相符，而觀諸聲請人所提出之薪資表97年4 月與
      97 年5月薪資僅差650 元，顯見並非固定薪資變更而致履
      行有重大困難。
    (二)聲請人主張其於債務協商時每月收入約為17,000元之情，
      並提出財政部台灣省北區國稅局95年度綜合所得稅各類所
      得清單為證，惟觀諸上揭所得清單95年度給付總額為170,
      240 元，計算其平均每月收入為14,187元，與聲請人主張
      之17,000元即有不合，且聲請人於95年6 月12日申請債務
      協商時，曾出立收入證明切結書，證明其每月收入為3 萬
      元，有債權人台北富邦商業銀行於97年8 月26日調查證據
      庭提出之收入證明切結書影本1 紙為證，顯見聲請人應有
      未報稅之收入，在聲請人未舉證釋明之前提下，聲請人真
      正之收入，實無從認定，自難依此認定聲請人是因收入減
      少而致顯有履行債務協商之重大困難。
    (三)聲請人主張其每月收入僅17,000元，不足給付債務協商每
      月應繳納款22,831元，均靠父親協助之情。惟聲請人並未
      舉證釋明，是聲請人此部分之主張已不足採信。且觀諸聲
      請人提出之彰化商業銀行存摺，於97年4 月7 日之前尚有
      存款109,103 元，可知聲請人並非每月入不敷出，需靠他
      人之資助，益證聲請人此部分主張不足採信。
    (四)如上所述，聲請人之存摺於97年4 月7 日之前尚有109,10
      3 元，已如前述，是聲請人倘節約支出，尚可繳納2 至3
      期債務協商款，應無疑問，惟聲請人之上揭存款至同年月
      23日僅剩496 元，有上揭存摺可證，在短短17日內，聲請
      人竟支出108,634 元，縱扣除每月應給付之債務協商款23
      ,190 元 後，亦支出85,444元，而觀諸上揭存摺其較大筆
      支出分為「97年4 月8 日支出16,000元」、「97年4 月10
      日支出10,006元」、「97年4 月14日支出15,000元」、「
      97年4 月16日支出10,000元」，應非係因緊急之事而一筆
      大額支出，是本件聲請人並未舉證釋明「其存款急速減少
      」是不可歸責於己。
四、綜上所述，聲請人無法履行上開債務協商，顯屬可歸責於聲
    請人，依上開說明，自不得聲請更生，是本件聲請於法不合
    ，應予駁回。
五、結論：本件聲請為無理由，爰依消費者債務清理條例第151
    條第5 項、第15條，民事訴訟法第95條、第78條，裁定如主
    文。
中    華    民    國    98    年    3     月    27    日
                  民事第一庭    法      官  吳爭奇
上為正本係照原本作成。
如不服本裁定，應於裁定送達後10日內，以書狀向本院提出抗告
，並繳納抗告費新臺幣1千元。
中    華    民    國    98    年    3     月    27    日
                                書  記  官  黃瓊儀


司法院資訊處製作；財團法人民間司法改革基金會備份。
